【裁判字號】    97,上易,1377
【裁判日期】    970911
【裁判案由】    妨害自由
【裁判全文】
臺灣高等法院臺中分院刑事判決        97年度上易字第1377號
上  訴  人  臺灣彰化地方法院檢察署檢察官
被      告  甲○○
上列上訴人因被告妨害自由案件，不服臺灣彰化地方法院97年度
易字第503號中華民國97年6月25日第一審判決（起訴案號：臺灣
彰化地方法院檢察署96年度偵字第11682號），提起上訴，本院
判決如下：
    主      文
上訴駁回。
    事實及理由
一、本案經本院審理結果，認第一審判決認定之事實及理由論述
    並無不當，並引用第一審判決書記載之事實及理由（如附件
    ）。
二、檢察官上訴意旨略以：
  (一)依司法院民國80年6月6日 (80)廳刑一字第689號法律問題研
    究意見，債權人除以不及受法院或其他有關機關援助，並非
    於其時為之，則請求權不得實行或其實行顯有困難者外，應
    循其他正當行使債權之方法為之，不得僅為保護自己權利，
    任意對他人之自由或財產施以拘束、押收或毀損。
  (二)本件被告自稱為持原審法院於92年7月18 日以彰院鳴執癸92
    年執字第8951號核發之債權憑證及支付命令向法院聲請強制
    執行，以查封實際屬桄俊公司所有之機器，始前往文澔實業
    有限公司（下稱文澔公司）工廠拍照等語，然文澔公司早於
    88年11月26日即核准設立（見本署偵字卷第24頁工廠登記資
    料），且據被告自行提出之邕陞興業股份有限公司（下稱邕
    陞公司）與桄俊公司間織布機買賣合約書及邕陞公司負責人
    邱惠美出具之證明書可知，被告認為屬桄俊公司財產之織布
    機，於89年11月間即安裝在彰化縣和美鎮○○路446號處（
    現亦做文澔公司營業之用），則被告自92年間起即已取得上
    開債權憑證及支付命令，在文澔公司持續經營生產之情況下
    ，被告並非於96 年10月13日上午8時40分許，必須進入文澔
    公司工廠拍照，始能實現其請求權，卻仍執意為之，足認被
    告所為並不符合民法第151條規定之自助行為，其進入文澔
    公司工廠之行為，自屬「無故」。
  (三)被告以上開債權憑證聲請強制執行桄俊公司之動產，雖應先
    行查明桄俊公司可供執行之財產，始可於執行期日順利導引
    法院執行人員至現場查封，然其查明財產，仍須以合法之手
    段為之。本件被告依卷附邕陞公司與桄俊公司之契約書及邕
    陞公司出具之證明書影本，並參酌上開桄俊公司及文澔公司
    之資料，，已達查明桄俊公司可供執行財產之舉證責任，不
    以拍攝廠房內之機器為必要。縱使被告拍攝廠房內之機器，
    無庸進入廠房內，同樣能清楚拍攝廠房內之景象，自不得濫
    稱為保全其債權，即得未經同意而任意進入。原審採信證人
    丙○○所稱：被告進入拍照後被員工發現，即迅速離開現場
    等語，是依丙○○所言，被告如認其本身進入廠房內拍照之
    行為屬適法，且無任何值得非難之處，被告應無須在被員工
    發現後，即立刻迅速離開，換言之，被告主觀上應自知其進
    入廠房內拍攝之行為非屬適法等語。
三、按刑法第306條第1項侵入住宅罪係以「無故」侵入為構成要
    件，而所謂「無故」係指無正當理由而言，而行為人侵入他
    人住宅之事由是否正當，非僅以法律明文者為限，若在習慣
    或道義上所許可，而具有社會相當性者，亦不能認為係無故
    ；又依刑法第306條第1項侵入住宅罪之立法意旨觀之，該規
    定係保障人民之住居安全，倘行為人進入他人住宅，係有正
    當理由，且客觀上並無危害他人住宅安全之情事，縱使未經
    許可進入，亦不構成犯罪。經查原審判決就被告所為尚不構
    成刑法第306條侵入住宅罪，已說明認定之理由，就採為判
    決基礎之證據證明力均詳加敘明取捨之依據，核其認事用法
    並無違誤之處。原審因認本件被告所涉侵入住宅罪證不足，
    而為被告無罪之諭知，檢察官上訴意旨所執前詞，指摘原判
    決不當，為無理由，應予駁回。
據上論斷，應依刑事訴訟法第368條、第373條，判決如主文。
本案經檢察官乙○○到庭執行職務。
中    華    民    國    97    年    9    月     11    日
            刑事第七庭    審判長法  官  林  榮  龍
                                法  官  張  惠  立
                                法  官  鄭  永  玉
上列正本證明與原本無異。
不得上訴。
                                書記官    瑞  芳
中    華    民    國    97    年    9    月     11    日


司法院資訊處製作；財團法人民間司法改革基金會備份。
